臺灣臺中地方法院刑事判決　　　　　　 100年度訴字第2484號
公　訴　人　臺灣臺中地方法院檢察署檢察官
被　　　告　葉宗明
上列被告因毒品危害防制條例案件，經檢察官提起公訴（100年度
毒偵字第2247號），本院判決如下：
    主    文
葉宗明施用第一級毒品，處有期徒刑拾月。
    犯罪事實
一、葉宗明前因施用毒品案件，經本院以99年度毒聲字第681 號
    裁定送觀察、勒戒後，因無繼續施用毒品之傾向，而於民國
    （下同）99年11月26日執行完畢釋放出所，並由臺灣臺中地
    方法院檢察署檢察官以99年度毒偵字第2359號、第2704號為
    不起訴處分確定。詎葉宗明仍不知警惕，於上開觀察勒戒執
    行完畢釋放後5 年內，復基於施用第一級毒品海洛因之犯意
    ，於100年1月27日上午9時53 分左右為警採集尿液回溯96小
    時內之某時，在不詳處所，以不詳方式，施用第一級毒品海
    洛因1次。嗣於100年1月27日上午9時53分左右，經警方通知
    到場採尿，送驗結果呈嗎啡類陽性之反應，始獲悉上情。
二、案經臺中市政府警察局第一分局移送臺灣臺中地方法院檢察
    署檢察官偵查起訴。
    理    由
壹、證據能力：
    按被告以外之人於審判外之陳述，雖不符刑事訴訟法第159
    條之1至第159條之4 之規定，而經當事人於審判程序同意作
    為證據，法院審酌該言詞陳述或書面陳述作成時之情況，認
    為適當者，亦得為證據。當事人、代理人或辯護人於法院調
    查證據時，知有第159條第1項不得為證據之情形，而未於言
    詞辯論終結前聲明異議者，視為有前項之同意，刑事訴訟法
    第159條之5第1項、第2項定有明文。其立法意旨在於傳聞證
    據未經當事人之反對詰問予以核實，原則上先予排除。惟若
    當事人已放棄反對詰問權，或於言詞辯論終結前未聲明異議
    ，基於尊重當事人對傳聞證據之處分權，及證據資料愈豐富
    ，愈有助於真實發見之理念，且強化言詞辯論主義，使訴訟
    程式得以順暢進行，上開傳聞證據亦均具有證據能力。經查
    ，本判決所引用下列各項證據方法之證據能力，被告於本院
    準備程序時均表示無意見，且檢察官、被告於本院審理中調
    查證據時，知有刑事訴訟法第159條第1項不得為證據之情形
    ，亦未於言詞辯論終結前聲明異議，且本院審酌該等證據作
    成之客觀情況均無不當，並無不宜作為證據之情事，依刑事
    訴訟法第159條之5之規定，認均具有證據能力。
貳、認定犯罪事實之證據與理由：
一、訊據被告葉宗明矢口否認有施用第一級毒品海洛因之犯行，
    辯稱：其於驗尿前有服用救人實業股份有限公司化學製藥廠
    生產之抗痛寧、克風邪感冒糖漿及晟德大藥廠股份有限公司
    生產之甘草止咳水，故尿液始檢出嗎啡陽性反應，其需定期
    驗尿，不可能再施用毒品海洛因云云。經查：
 1、被告葉宗明於100年1月27日，經臺中市政府警察局第一分局
    採集其尿液送驗後，經以氣相層析質譜分析法檢測，呈嗎啡
    陽性反應，檢出濃度為702ng/mL，可待因濃度則為138ng/mL
    等情，有臺中市政府警察局第一分局委託檢驗尿液代號與真
    實姓名對照表、中山醫學大學附設醫院檢驗科藥物檢測中心
    尿液檢驗報告附卷可稽（見警卷第9頁至第11頁）。
 2、救人實業股份有限公司所製造之「抗痛寧感冒液」及「克風
    邪感冒液」均不含嗎啡或可待因成分，服用後尿液檢驗不致
    呈現嗎啡或可代因陽性反應，此有行政院衛生署食品藥物管
    理局100年10月14日FDA管字第1000068501號函在卷為憑（見
    本院卷第16頁）。是被告辯稱其係因服用前述感冒糖漿致使
    尿液檢出嗎啡陽性反應云云，顯無可採。
 3、被告又辯稱其另有服用晟德大藥廠股份有限公司生產之甘草
    止咳水等語。然：被告於100年1月27日警訊（見警卷第5 頁
    ）、同年8月1日偵訊（見偵查卷第14頁）及同年10月3 日本
    院準備程序期日（見本院卷第11頁背面）係稱曾服用中藥、
    安眠藥及抗痛寧、克風邪感冒藥水等藥品，從未提及有服用
    甘草止咳水一節，其遲至100年11月23 日審理期日始為此項
    抗辯，已難憑採。又據被告陳稱該甘草止咳水係其母親林翠
    琴於100年1月間自藥局買進後交予其飲用，其並曾將剩下藥
    水交予鄰居「嘉慧」、「小真」等人服用，另同事「阿東」
    亦親眼見過其飲用該甘草止咳水等情觀之，其服用甘草止咳
    水所牽涉之人計有母親、鄰居、同事等多人，涉及事項並包
    括將剩下藥水轉送鄰居服用。相關連結之人物與事項，顯較
    其自始辯稱之服用感冒糖漿、安眠藥為多且廣，理應較後者
    記憶為清晰且深刻。詎被告對後者印象深刻並知道執此事由
    據為無罪之答辯，反而就曾服用甘草止咳水一節不復記憶，
    自與常情有違。此益證被告辯稱曾飲用甘草止咳水云云，不
    足採信。
 4、依法務部調查局90年8月2日陸(一)字第90046164號函所載
    略以：根據美國臨床化學協會出版之文獻資料，每毫升尿液
    中總可待因含量大於300ng，且嗎啡與可待因含量比小於2比
    1 ，研判應係服用可待因所致。反面言之，若每毫升尿液中
    總可待因含量雖大於300ng，惟嗎啡與可待因含量比值大於2
    比1 ，應非係服用含可待因之藥物所致，而係施用毒品海洛
    因代謝後之反應（見本院卷所附該函影本）。本件被告尿液
    送驗結果，嗎啡檢出濃度為702ng/mL，可待因檢出濃度為13
    8ng/mL，業如前述，其嗎啡與可待因之比值約為5.08比1 ，
    比值大於2比1，揆諸前揭標準，足證被告應有施用第一級毒
    品海洛因之犯行。再按海洛因係嗎啡經化學合成之半人工合
    成品，藥性倍於嗎啡，其經吸食或施打進入人體，藉人體解
    毒系統之代謝作用而分解成藥（毒）性較低之嗎啡，故於吸
    食或施打海洛因之煙毒嫌犯尿液中，可檢驗出嗎啡煙毒反應
    。又按常人如未施用毒品，其尿液應驗無毒品陽性反應，倘
    有施用者，約有90%於96 小時內，均可自尿中排出，並驗有
    毒品陽性反應，此有行政院衛生署藥物食品檢驗局81年2 月
    8日(81)藥檢壹字第001156號函可考。本件被告於100年1 月
    27日上午9時53 分許，經員警對其採集尿液送驗，並以免疫
    學分析法篩檢，再以精密之氣相層析質譜分析法確認，結果
    均呈嗎啡之陽性反應，有前述尿液檢驗報告可稽，足認被告
    於100年1月27日上午9時53分許採集尿液前回溯96 小時內之
    某時點，確有施用第一級毒品海洛因之犯行。
 5、被告前因施用毒品案件，經本院裁定送觀察、勒戒後，認無
    繼續施用毒品之傾向，於99年11月26日執行完畢釋放，並由
    臺灣臺中地方法院檢察署檢察官以99年度毒偵字第2359號、
    第2704號為不起訴處分確定等情，有臺灣高等法院被告前案
    紀錄表1 份在卷足憑，是本件被告係於前開觀察、勒戒執行
    完畢釋放後5 年內，再犯本件施用第一級毒品之罪行，自應
    逕依毒品危害防制條例第23條第2項規定訴追處罰。
 6、被告雖又聲請傳喚證人林翠琴、「嘉慧」、「小真」及「阿
    東」等人欲證明其確有服用甘草止咳水乙節。然依前述尿液
    檢驗報告及法務部調查局90年8月2日陸(一)字第90046164
    號函意旨，足認被告係因施用第一級毒品海洛因而呈嗎啡陽
    性反應，與甘草止咳水無涉。況被告辯稱曾飲用甘草止咳水
    云云，亦無可採，已如前述。是其聲請傳喚各該證人，核無
    必要，附此敘明。
二、綜上所述，足證被告上開所辯顯係飾卸之詞，不足採信，是
    罪證明確，其犯行堪以認定。
參、論罪科刑之理由：
    核被告所為，係犯毒品危害防制條例第10條第1 項之施用第
    一級毒品罪。其施用前之持有第一級毒品行為，已為施用之
    高度行為所吸收，不另論罪。爰審酌被告前經觀察勒戒仍無
    法戒絕毒癮，再犯本件施用第一級毒品罪，顯無視於毒品對
    於自身健康之戕害及國家對於杜絕毒品犯罪之禁令，且犯後
    極力否認犯罪，惟施用毒品係自戕行為，並未因此而危害他
    人，且其犯罪手段尚屬平和等一切情狀，量處被告如主文所
    示之刑。
據上論斷，應依刑事訴訟法第299條第1項前段，毒品危害防制條
例第10條第1項，判決如主文。
本案經檢察官詹益昌到庭執行職務。
中    華    民    國   100    年    12    月    7     日
                  刑事第十五庭  審判長法  官  林美玲
                                      法  官  王品惠
                                      法  官  鍾貴堯
以上正本證明與原本無異。
如不服本判決應於收受判決後10日內向本院提出上訴書狀，並應
敘述具體理由；其未敘述上訴理由者，應於上訴期間屆滿後20日
內向本院補提理由書（均須按他造當事人之人數附繕本）「切勿
逕送上級法院」。
中    華    民    國   100    年    12    月    7     日
                                      書記官  王崑煜
附錄論罪科刑法條
毒品危害防制條例第10條
施用第一級毒品者，處 6月以上5年以下有期徒刑。
施用第二級毒品者，處 3年以下有期徒刑。